【裁判字號】    95,建簡上,17
【裁判日期】    970409
【裁判案由】    給付工程款
【裁判全文】
臺灣臺北地方法院民事判決            95年度建簡上字第17號
上  訴  人  盛隆國際工程事業有限公司
法定代理人  甲○○
訴訟代理人  乙○○
被上訴人    宅急修國際股份有限公司
法定代理人  己○○
訴訟代理人  丁○○
            丙○○
            戊○○
上列當事人間請求給付工程款事件，上訴人對於中華民國九十五
年十一月一日臺灣臺北地方法院臺北簡易庭95年度北建簡字第31
號第一審判決，提起上訴，本院於九十七年三月二十六日言詞辯
論終結，判決如下：
    主  文
原判決廢棄。
被上訴人應給付上訴人新台幣壹拾貳萬貳仟肆佰元，及自民國九
十五年五月五日起至清償日止，按週年利率百之五計算之利息。
被上訴人在原審之反訴駁回。
第一、二審及原審反訴訴訟費用由被上訴人負擔。
    事實及理由
一、上訴人主張：被上訴人因承攬訴外人音元電子實業有限公司
    （下稱音元公司）屋頂翻修工程，而將其中部分工程委由上
    訴人施作，工程款含稅總計新台幣（下同）102,900元，上
    訴人依約已於民國94年11月施作完成，並經被上訴人驗收無
    誤。又被上訴人另於94年11月間承攬長安東路2段及內湖路1
    段之屋頂防水工程，而委由上訴人承作，上訴人業已施作完
    成，工程款分別為7,500元及12,000元（未稅），合計為19,
    500元。惟上開工程款122,400元（計算式:102,900 元+7,50
    0元+12,000元=12 2,400元），被上訴人迄今仍未給付。至
    被上訴人主張曾一再要求上訴人修補瑕疵云云，顯非事實。
    實則，上訴人於94年10月24日完工後（有音元公司人員蔡瑾
    瑾簽認），即未曾接獲上訴人通知進場修補，而被上訴人自
    承系爭工程接單時報錯尺寸，原始就有問題，顯非可歸責於
    上訴人之事由，被上訴人自不得據此解除契約。再者，系爭
    防水工程其屋頂係板塊蓋在樑上，板塊與板塊間有縫隙，於
    施作完成時經試水並無漏水情形，但下大雨即會漏水，其原
    因應係從隔壁順著接縫處滲入或落水頭搭接處脫落，下大雨
    時由鬆脫搭接處滲入或係其屋頂靠後側有一空心管道，因而
    從隔壁流水至防水層背部所造成，並非可歸責於上訴人之事
    由，原審未予審酌即遽為判決，顯有違誤。況且，系爭工程
    屋頂打除部分係由被上訴人自行打除，而實際上屋頂一半以
    上均未打除，被上訴人即指示上訴人直接施作在保護層上，
    而打除部分施作完成後亦未作表面保護，高低落差10公分，
    顯見係被上訴人工法錯誤所致，竟反指上訴人違約，自不可
    採。末者，上訴人適於95年10月12日發生工安意外而遲誤庭
    期，致未能對證人蔡瑾瑾之證言為詰問，而音元公司與被上
    訴人為客戶及朋友關係，蔡瑾瑾復為音元公司員工，則其證
    言尚非可採等語。並於原審聲明：被上訴人應給付上訴人
    122,400元，及自起訴狀繕本送達翌日即95年5月5日起至清
    償日止，按年息5％計算之利息。
二、被上訴人則以：上訴人施作系爭防水工程並未完工且有重大
    瑕疵，致音元公司屋頂漏水嚴重，被上訴人一再要求上訴人
    修補瑕疵，惟上訴人仍無法通過驗收，此有證人黃香綺、蔡
    瑾瑾於原審之證言可佐。上訴人固辯稱漏水係由隔壁滲入云
    云，然屋頂防水工程為上訴人之專業業務，而依工程慣例，
    必先找出漏水原因，次決定止漏方案，再進行施工，且防水
    工程並非只施作平面部分，而係連同牆面高起部分一同施作
    ，嗣施作完成後再以足量之水測試是否漏水，並非試水完成
    不漏水即為完工。詎系爭工程經上訴人施作完成後，下大雨
    時漏水更為嚴重，足見上訴人為完成系爭工程，而無法完成
    驗收，至該工程修繕單並非被上訴人簽認已完工驗收，僅為
    音元公司之人員證明上訴人有到場修補而已。另上訴人指稱
    係按被上訴人指示而施作，惟縱系爭工程屋頂舊有防水層打
    除未完全而將影響後續工程，然上訴人對此未曾向被上訴人
    反應，況系爭工程依上訴人專業判斷，認為可以繼續施作始
    會繼續進行，否則上訴人如何依賴其專業，而防水工程既為
    上訴人之專業項目，又豈會為被上訴人所誤導置辯。並提起
    反訴主張上訴人未完成系爭工程，而該重大瑕疵係可歸責於
    上訴人之事由所致，因此造成被上訴人受有屋頂打除清運、
    防水材料、清運及油漆派工、垃圾清運車、五金及防水層材
    料、五金材料、油漆材料等費用支出之損害，合計89,632元
    ，被上訴人自得請求損害賠償，與另項工程款19,500元抵銷
    後，上訴人尚須給付被上訴人70,132元等語，並於原審反訴
    聲明：上訴人應給付被上訴人70,132元，及自原審答辯二狀
    繕本送達上訴人起至清償日止，按年息5％計算之利息。
三、原審就本訴部分為上訴人敗訴之判決；反訴部分則判命上訴
    人應給付被上訴人70,132元，及自95年8月25日起至清償日
    止，按年息5％計算之利息。上訴人不服提起上訴，於本院
    聲明：(一)原判決廢棄。(二)廢棄部分，被上訴人應給付上訴人
    122,400元，及自起訴狀繕本送達翌日起至清償日止，按年
    息5％計算之利息；(三)廢棄部分，被上訴人於第一審之反訴
    駁回。被上訴人則答辯聲明：駁回上訴。
四、兩造不爭執事項：
  1.被上訴人承攬訴外人音元公司壁癌處理工程，並將其中關於
    屋頂舊有防水層打除、清運、施工面樹脂砂漿修補、塗佈彈
    性水泥防水工資及零星修補、安裝落水頭等部分工程委由上
    訴人施作，工程款含稅為102,900元，上訴人已將該等工程
    施作完畢，被上訴人尚未給付該工程款。
  2.被上訴人於94年11月間承攬長安東路2段及內湖路1段之屋頂
    防水工程，並委由上訴人承作，上訴人業已施作完成，工程
    款分別為7,500元及12,000元（未稅），合計為19, 500元，
    被上訴人尚未給付該工程款。
五、本院得心證之理由：
（一）本訴部分：
    1.經查，依被上訴人提出承攬訴外人音元公司壁癌處理工程
      之估價單（參原審卷第41頁）所載，被上訴人承攬之工程
      內容為舊有防水層打除、素地面整理及施作1/100洩水坡
      度及防水工程等，單位數量為53坪，工程款經議價後為18
      萬元，顯見被上訴人承攬訴外人音元公司之壁癌處理工程
      之主要內容，即為屋頂之止漏防水工程無訛。反觀，上訴
      人與被上訴人所簽訂之包商合約書（參原審卷第68頁）所
      載，上訴人係承攬系爭工程地點屋頂舊有防水層打除、清
      運、施工面樹脂砂漿修補、塗佈彈性水泥防水工資及零星
      修補、安裝落水頭等工程，單位數量亦為53坪，尤其關於
      塗佈彈性水泥防水部分，兩造間尚約定以施工面積每坪工
      資350元之方式計算費用，足證上訴人僅是單純係依照被
      上訴人之指示，將屋頂舊有防水層打除、清運，於施工面
      以樹脂砂漿修補後，再塗佈彈性水泥之工作，其承攬之工
      程內容，顯與被上訴人承攬訴外人音元公司之估價單所載
      之止漏防水工程內容並非完全一致。
    2.再參酌證人蔡瑾瑾（即音元公司人員）於原審95年10月18
      日審理時曾到庭結證稱：「．．．做的防水工程是將屋頂
      局部打掉，塗上防水漆，原來契約是約定要全部打掉，實
      際施工並沒有這樣做，結果施工完畢之後，還是擴大漏水
      ，．．．」等語，及被上訴人於原審時提出之會議記錄（
      見原審卷第83頁）所載：「3.音元電子18萬工程案無法解
      決，與客人告知接水盤施作，客人不同意，A接單時尺寸
      報錯、B工程拖時2個月、C明定合約內容與施工無出入、D
      報價從18萬降至15萬元、E目前仍有漏水現象。解決方案
      ：a說服客人使用接水盤費用約1-2萬可解決。b由當初案
      件人員黃香綺出面與客人接洽。」等內容觀之，被上訴人
      在開會檢討系爭工程之漏水問題時，直指是接單時尺寸報
      錯，且承認合約內容與施工無出入，更未曾指摘上訴人之
      施工有何瑕疵存在，核與證人蔡瑾瑾所述「防水工程是將
      屋頂局部打掉，原來契約是約定要全部打掉」之情形相符
      ，由此益證，系爭工程無法達到止漏防水之工程，實因被
      上訴人與音元公司訂約估價時，僅以屋頂局部面積53坪為
      施工範圍之錯誤判斷有直接關係，並非可歸責於上訴人。
      本件上訴人是依被上訴人之指示而施作工程，被上訴人並
      未證明上訴人有承諾達到止漏防水之品質，是以，上訴人
      工程完成後，是否達到防水之目的，不能認為是上訴人承
      攬系爭工程約定應具備之品質，故被上訴人以上訴人施工
      完成，遇颱風後，仍發生漏水之結果，而指稱上訴人之工
      程有瑕疵，委無足採。至於被上訴人於原審時所傳訊之證
      人黃香綺（被上訴人之員工）及蔡瑾瑾，僅得證明工程完
      成後，仍有漏水之事實，未能證明漏水之事可歸責於上訴
      人。除此以外，被上訴人復未提出其他證據足資證明上訴
      人之工程有何瑕疵存在，則被上訴人單憑房屋尚有漏水一
      節，即陳稱上訴人之工程有瑕疵云云，洵非可採。
    3.按承攬者，謂當事人約定，一方為他方完成一定之工作，
      他方俟工作完成，給付報酬之契約。又工作之瑕疵，因定
      作人之指示而生者，定作人無前三條所規定之權利。民法
      第490條第1項、第496條前段分別定有明文。查，本件上
      訴人已依被上訴人之指示，完成系爭承攬工程之工作，且
      上訴人系爭工程完成後，仍會發生屋頂漏水之結果，並非
      可歸責於上訴人，則被上訴人尚不得據此解除兩造間之承
      攬契約。從而，上訴人依承攬契約之法律關係，訴請被上
      訴人給付系爭工程報酬102,900元、長安路2段及內湖路1
      段之屋頂防水工程報酬19,500元，合計為122,400元，及
      自起訴狀繕本送達之翌日即95年5月5日起至清償日止，按
      年息5%計算之利息，洵屬有據，為有理由。
（二）反訴部分：經查，上訴人完成系爭工程後，仍有漏水之結
      果，並非可歸責於上訴人，已如前述，是被上訴人與訴外
      人音元公司之解約，乃肇因於被上訴人承攬訴外人音元公
      司之防水工程，而未達到其約定不漏水之品質水準，尚與
      上訴人無涉，則被上訴人於原審反訴主張與訴外人音元公
      司解約後，受有89,632元之損失，請求上訴人應為給付，
      即屬無據，為無理由。
六、綜上所述，上訴人主張為可採，被上訴人抗辯為無可取。從
    而，上訴人本於承攬契約之法律關係，請求被上訴人給付12
    2,400（計算式:102,900 元+19,500元=122,400元），為有
    理由，應予准許。而被上訴人反訴請求上訴人賠償89,632元
    之損失，洵非有據，不應准許。原審為上訴人敗訴之判決，
    尚有未洽。上訴意旨指摘原判決不當，求予廢棄改判，為有
    理由。爰由本院予以廢棄改判，如主文第2項、第3項所示。
四、據上論結，本件上訴為有理由，依民事訴訟法第436條之1第
    3項、第450條、第78條，判決如主文。
中    華    民    國    97    年    4     月    9     日
                       民事第五庭  審判長法  官  薛中興
                                         法  官  林麗真
                                         法  官  陶亞琴
以上正本係照原本作成。
不得上訴。
中    華    民    國    97    年    4     月    9     日
                                           書記官  蔡月女


司法院資訊處製作；財團法人民間司法改革基金會備份。
